【裁判字號】    99,司財管,111
【裁判日期】    990818
【裁判案由】    選任遺產管理人
【裁判全文】
臺灣臺南地方法院民事裁定           99年度司財管字第111號
聲  請  人  臺南縣東山鄉農會
法定代理人  甲○○
代  理  人  乙○○
上列聲請人聲請對被繼承人戊○○選任遺產管理人事件，本院裁
定如下：
    主  文
選任財政部國有財產局臺灣南區辦事處臺南分處為被繼承人戊○
○之遺產管理人。
聲請程序費用新臺幣壹仟元由被繼承人戊○○之遺產負擔。
    理      由
一、按繼承人均拋棄其繼承權者，準用關於無人承認繼承之規定
    ，民法第1176條第6項定有明文。又繼承開始時，繼承人之
    有無不明，而不能依民法第1177條選定遺產管理人時，得由
    利害關係人聲請法院選任之，民法第1178條第2項亦定有明
    文。
二、本件聲請意旨略以：被繼承人戊○○（男，民國○○年○月○○
    日生，身分證統一編號：Ｚ000000000號，96年3月28日死亡
    ，生前最後住所：臺南縣東山鄉東河村9鄰吉貝耍79號）為
    聲請人之債務人，惟其法定繼承人均已拋棄繼承，致使聲請
    人無法行使權利，為求聲請人債權之順利實行，爰向法院聲
    請為被繼承人戊○○選任遺產管理人等語。
三、經查：聲請人主張之前開事實，業據提出放款帳卡影本2件
    、本院97年度執字第32948號分配表1件、債權憑證影本各1
    件、他項權利證明書影本1件、借據影本2件、抵押權設定契
    約書影本1件、被繼承人戊○○除戶謄本1件、本院96年10月
    1 日南院雅家家96年度繼字第719號准予備查通知函影本1件
    、繼承系統表1份附卷為憑。並經本院依職權調閱本院96年
    度繼字第719、881號拋棄繼承事件卷宗核閱綦詳，是聲請人
    之主張應足採信。又查被繼承人戊○○死亡後，其法定繼承
    人皆已依法拋棄繼承權經本院准予備查，且未準用民法第
    1177 條之規定選定遺產管理人，而被繼承人戊○○為聲請
    人之債務人，故聲請人以利害關係人之身分聲請選任被繼承
    人戊○○之遺產管理人，核與上開規定並無不合，應予准許
    。
四、按公示催告期限屆滿，無繼承人承認繼承時，其遺產於清償
    債權，並交付遺贈物後，如有剩餘，歸屬國庫；又按非公用
    國有財產以財政部國有財產局為管理機關，民法第1185條、
    國有財產法第12條分別定有明文。查本件被繼承人戊○○之
    法定繼承人皆已依法拋棄繼承權經本院准予備查，復未準用
    民法第1177條之規定選定遺產管理人，且經本院函詢被繼承
    人原繼承人即子女己○○、丁○○、庚○○、配偶丙○○○
    等有無擔任被繼承人戊○○之遺產管理人之意願，迄今均未
    回覆本院，足徵被繼承人戊○○之原繼承人對被繼承人戊○
    ○遺產之處置已漠不關心；又查被繼承人戊○○之遺產，倘
    無人承認繼承時，將於清償債權，交付遺贈物後，歸屬國庫
    ，為使被繼承人戊○○遺產之處置順利進行，本院認選任財
    政部國有財產局臺灣南區辦事處臺南分處為被繼承人戊○○
    之遺產管理人為適當。
五、依非訟事件法第157條、第24條第1項，裁定如主文。
中    華    民    國    99    年    8    月    18    日
                  家事法庭      司法事務官  林可婷
以上正本係照原本作成
如對本裁定抗告須於裁定送達後10日內向本院提出抗告狀
中    華    民    國    99    年    8    月    18    日
                                書記官  黃心怡

司法院資訊處製作；財團法人民間司法改革基金會備份。
